臺灣臺南地方法院民事判決
111年度訴字第48號
原      告  蘇培豪  
訴訟代理人  許雅芬律師
            蔡宜君律師
            鄭婷婷律師
被      告  陳建佑  

上列被告因妨害自由等案件，原告提起刑事附帶民事訴訟請求侵
權行為損害賠償，由本院刑事庭以110年度附民字第262號刑事附
帶民事訴訟裁定移送前來，經本院於民國111年3月18日言詞辯論
終結，判決如下：
    主      文
被告應給付原告新臺幣陸拾玖萬參仟捌佰參拾捌元，及自民國一
百一十年六月二十五日起至清償日止，按週年利率百分之五計算
之利息。
原告其餘之訴駁回。
訴訟費用由被告負擔五分之四，餘由原告負擔。
本判決原告勝訴部分，於原告以新臺幣貳拾參萬貳仟元為被告供
擔保後，得假執行；但被告如以新臺幣陸拾玖萬參仟捌佰參拾捌
元為原告預供擔保，得免為假執行。
原告其餘假執行之聲請駁回。 
    事實及理由
一、被告未於言詞辯論期日到場，核無民事訴訟法第386條所列
    各款情事，爰依原告之聲請，准由其一造辯論而為判決。
二、原告主張：被告於民國109年12月24日17時許，駕駛車牌號
    碼000-0000號藍色自小貨車（下稱系爭貨車），行經國道三
    號高速公路南向345公里路段，竟基於強制之犯意，駕車在3
    46公里路段外側車道，行駛在原告駕駛之車牌號碼000-0000
    號自小客車（下稱系爭汽車）前方，待系爭汽車自外線車道
    變換至中間車道，行駛在系爭貨車左後方，準備超越系爭貨
    車之際，被告竟為阻擋原告超車之權利，竟刻意駕駛系爭貨
    車駛近中間車道逼近系爭汽車，隨即駛回外線車道，致原告
    見狀，被迫駕駛系爭汽車駛往内線車道。被告見左後方原告
    駕駛系爭汽車自内線車道駛往外線車道欲由國道三號進入系
    統交流道準備駛入國道八號西向車道，竟承上開強制之犯意
    ，刻意駕駛系爭貨車減速慢行駛在系爭汽車前，阻擋原告駕
    車前行之權利。待原告駕駛系爭汽車行駛在國道八號西向12
    .6公里路段，被告竟基於毁損之犯意，駕駛系爭貨車自路肩
    超越系爭汽車，隨即開啟駕駛座窗戶，持油漆桶朝左後方系
    爭汽車潑灑藍色油漆，造成系爭汽車車身遭油漆附著污損，
    擋風玻璃、車門，車窗及多處零件致令不堪使用，足以生損
    害於原告（下稱系爭事故）。被告曾於警局與原告簽立和解
    書（下稱系爭和解書），承諾賠償系爭汽車回原廠修復原樣
    ，所有原廠提供之單據費用，而系爭汽車所需之維修費用，
    經原廠開立估價單之金額為（下同）601,838元，被告僅於
    警局與原告簽立和解書時給付8,000元，尚有593,838元未清
    償。另被告上開行為，行徑至為囂張、惡劣，將他人生命、
    身體、自由、財產視若無物，實質上嚴重威脅原告之行車安
    全，並造成車內之原告及其家屬之嚴重恐慌、恐懼。為此，
    就系爭汽車修復費用部分，先位依系爭和解書之法律關係，
    備位依民法第184條第1項前段規定，請求被告給付593,838
    元，另依民法第184條第1項前段、第195條第1項前段規定，
    請求被告給付精神慰撫金300,000元等語。並聲明：㈠被告應
    給付原告893,838元，及自起訴狀繕本送達翌日起至清償日
    止，按週年利率5％計算之利息。㈡願供擔保，請准宣告假執
    行。
三、被告未於言詞辯論期日到場，亦未提出書狀作任何聲明或陳
    述。
四、得心證之理由：
　㈠原告主張被告於109年12月24日17時許，駕駛系爭貨車行經國
    道三號高速公路南向345公里路段，基於強制之犯意，行駛
    在346公里路段外側車道、原告駕駛之系爭汽車前方，待系
    爭汽車自外線車道變換至中間車道，行駛在系爭貨車左後方
    ，準備超越系爭貨車之際，被告為阻擋原告超車之權利，刻
    意駕駛系爭貨車駛近中間車道逼近系爭汽車，隨即駛回外線
    車道，原告見狀被迫駕駛系爭汽車駛往内線車道；嗣被告見
    左後方原告駕駛系爭汽車自内線車道駛往外線車道欲由國道
    三號進入系統交流道準備駛入國道八號西向車道，復刻意駕
    駛系爭貨車減速慢行駛在系爭汽車前，阻擋原告駕車前行之
    權利；待原告駕駛系爭汽車行駛在國道八號西向12.6公里路
    段，被告又基於毁損之犯意，駕駛系爭貨車自路肩超越系爭
    汽車，隨即開啟駕駛座窗戶，持油漆桶朝左後方系爭汽車潑
    灑藍色油漆，造成系爭汽車車身遭油漆附著污損，擋風玻璃
    、車門，車窗及多處零件致令不堪使用，足以生損害於原告
    等情，業據原告提出本件事發時系爭汽車之行車紀錄器畫面
    影像光碟、系爭汽車遭潑灑藍色油漆後之照片為證（見附民
    卷第31至37頁、第29頁），並經本院調取本院110年度易字
    第524號妨害自由等刑事案件卷宗（電子卷證）核閱無訛；
    又被告因上開行為，涉犯強制罪及毀損他人物品罪，經本院
    以110年度易字第524號刑事判決各判處有期徒刑6月、8月確
    定在案等情，亦有該判決附卷可參（見本院卷第23至29頁）
    ；而被告對於原告主張之上開事實，已於相當時期受合法之
    通知，而於言詞辯論期日均未到場，亦未提出任何書狀或證
    據資料爭執前揭原告主張事實，依民事訴訟法第280條第3項
    前段準用同條第1項之規定，應視同自認。綜合上開證據調
    查結果，堪信原告之主張為真實。
　㈡又原告主張系爭汽車係其父親蘇啓瑞所有，蘇啓瑞已將系爭
    汽車因系爭事故受損之損害賠償請求權讓與原告，且系爭事
    故發生後，兩造曾簽立和解書，依兩造簽立之和解書所載：
    「肇事情形：中華民國109年12月24日下午5時4分，甲方（
    即被告）所駕BES-9221號貨車於國8對乙方（即原告）所駕B
    HT-5599號自用小客車潑灑藍色油漆，造成乙方車輛汙損」
    、「和解條件：甲方承諾答應乙方車輛回原廠修復原樣，賠
    償所有之原廠提供單據費用」等語（見附民卷第45頁），被
    告已承諾賠償系爭汽車回原廠修復原樣，所有由原廠提供之
    單據費用，而被告之潑漆行為已致殘漆滲入、浸入系爭汽車
    零件，故基於安全考量，經原廠評估系爭汽車更換零件所需
    之費用共計601,838元（包含零件費用532,838元、工資69,0
    00元）等情，亦據原告提出系爭汽車行車執照、債權讓與證
    明書、系爭和解書及報價單等件為證（附民卷第39至43頁、
    本院卷第83至91頁）；參以被告對於原告主張之上開兩造已
    就系爭事故簽立和解書、被告已承諾賠償系爭汽車所有由原
    廠提供之單據費用、系爭汽車經原廠開立報價單上所載修復
    費用金額等節，亦已於嗣後之相當時期受合法通知，仍未於
    言詞辯論期日到場，且未再提出書狀為任何爭執或否認，依
    前揭規定，亦應視同自認。則原告依兩造間和解書之法律關
    係，請求被告給付前揭報價單上所載之修復費用601,838元
    扣除被告已給付8,000元後之金額593,838元，自屬有據，應
    予准許。
  ㈢按因故意或過失，不法侵害他人之權利者，負損害賠償責任
    ；不法侵害他人之身體、健康、名譽、自由、信用、隱私、
    貞操，或不法侵害其他人格法益而情節重大者，被害人雖非
    財產上之損害，亦得請求賠償相當之金額，民法第184條第1
    項前段、第195條第1項前段分別定有明文。又不法侵害他人
    之人格權，被害人受有非財產上損害，請求加害人賠償相當
    金額之慰撫金時，法院對於慰撫金之量定，應斟酌實際加害
    情形、所造成之影響、被害人痛苦之程度、兩造之身分地位
    經濟情形及其他各種狀況，以核定相當之數額。本件被告於
    109年12月24日17時許，駕駛系爭貨車行駛於國道高速公路
    時，刻意逼近系爭汽車、並在系爭汽車前減速慢行而阻擋原
    告駕車前行權利，而犯刑法第304條第1項強制罪等事實，已
    如前述，原告之自由及精神上自受有相當之痛苦及損害，依
    上開規定，原告自得請求被告賠償非財產上之損害。又經本
    院勘驗系爭事故發生時系爭汽車之行車紀錄器畫面之結果，
    可知系爭事故發生前，原告駕駛系爭汽車原行駛於被告所駕
    系爭貨車之左後方，兩車均行駛於國道三號高速公路，系爭
    貨車突往左偏行又右切回原車道，其後系爭汽車行駛於系爭
    貨車後方，兩車均往新化/臺南之出口匝道方向前進，並繼
    續行駛於國道八號高速公路，過程中系爭貨車仍有在系爭汽
    車前方減速慢行，而妨害原告駕車前行之情形，嗣更以手持
    裝有藍色油漆之杯子往後潑灑，致系爭汽車擋風玻璃呈現大
    片油漆潑灑後之痕跡；其後被告並繼續有駕車在系爭汽車左
    前方內側車道減速、往外側車道偏行、行駛於系爭汽車左前
    方內外車道分線上突然減速再往前行駛、往左切回內側車道
    減速煞停、行駛於系爭汽車前方外側車道與右側路肩間之分
    線上、車頭往左前方又往右前方偏行、再往右偏行至右側路
    肩範圍後煞停之行為等情，有本院勘驗筆錄附卷可參（本院
    卷第66至73頁）。本院審酌系爭事故發生地點為國道三號、
    國道八號之高速公路，車輛往來快速，被告卻無故以駕車在
    系爭汽車前方驟然減速、煞停、左右偏行及潑漆等行為，妨
    害原告駕車前行之權利，且對國道公路之交通安全形成重大
    危害，及考量原告自述其大學畢業，從事鋼板加工製造，每
    月薪資約100,000元；被告於本院110年度易字第524號刑事
    案件審理中自陳其國中肄業，自己經營機械油壓維修，月收
    入約4、5萬元等語（見本院110年度易字第524號刑事案件卷
    宗第135頁），以及兩造於108至109年財產所得調件明細表
    所示兩造之所得及財產之經濟狀況暨兩造身份地位等一切情
    狀，認原告請求被告賠償精神慰撫金100,000元為適當，逾
    此範圍之請求，尚難准許。
　㈣綜上，合計原告得請求被告給付之金額為693,838元【計算式
    ：593,838元（系爭汽車修復費用）＋100,000元（精神慰撫
    金）＝693,838元】。逾此金額之請求，則屬無據，應予駁回
    。
  ㈤末按給付無確定期限者，債務人於債權人得請求給付時，經
    其催告而未為給付，自受催告時起，負遲延責任；其經債權
    人起訴而送達訴狀，或依督促程序送達支付命令，或為其他
    相類之行為者，與催告有同一之效力；遲延之債務，以支付
    金錢為標的者，債權人得請求依法定利率計算之遲延利息；
    應付利息之債務，其利率未經約定，亦無法律可據者，週年
    利率為百分之5，民法第229條第2項、第233條第1項前段及
    第203條定有明文。經查，就原告依據和解書法律關係請求
    被告給付系爭汽車修復費用之部分，系爭和解書已載明被告
    應於109年12月31日前將原廠提供單據費用轉帳給原告等語
    （附民卷第45頁），而本件原告依據侵權行為法律關係請求
    被告給付精神慰撫金之部分，則屬於給付未有確定期限之金
    錢債權，而原告提出之刑事附帶民事訴訟起訴狀繕本，係於
    110年6月24日送達被告，有送達證書在卷可查（附民卷第69
    頁）。則原告請求被告給付693,838元，及自刑事附帶民事
    訴訟起訴狀繕本送達被告之翌日即110年6月25日起至清償日
    止，按週年利率5％計算之法定遲延利息，於法有據，應予准
    許。逾此範圍之請求，則無理由，應予駁回。
五、綜上所述，原告依和解書及侵權行為之法律關係，請求被告
    給付693,838元，及自110年6月25日起至清償日止，按週年
    利率5％計算之利息，為有理由，應予准許。逾此金額之請求
    ，則屬無據，應予駁回。
六、本件原告陳明願供擔保聲請宣告假執行，經核原告勝訴部分
    ，核與法律規定相符，爰酌定相當擔保金額准許之；另依民
    事訴訟法第392條第2項規定，併依職權宣告被告得預供擔保
    免為假執行。至原告敗訴部分，其假執行之聲請，因訴之駁
    回而失所附麗，應予駁回。
七、本件事證已臻明確，原告其餘攻擊防禦方法及所用之證據，
    經本院斟酌後，均認不足以影響本判決之結果，爰不再逐一
    論列，附此敘明。　　
八、訴訟費用負擔之依據：民事訴訟法第79條。 
中　　華　　民　　國　　111 　年　 　6 　 月　　30  　日
                  民事第二庭    法  官    余玟慧
以上正本係照原本作成　　　　　　　　　
如不服本判決，應於判決送達後20日內，向本院提出上訴狀並表
明上訴理由，如於本判決宣示後送達前提起上訴者，應於判決送
達後20日內補提上訴理由書（須附繕本）。
如委任律師提起上訴者，應一併繳納上訴審裁判費。
被告應給付原告新臺幣陸拾玖萬參仟捌佰參拾捌元，及自民國一
百一十年六月二十五日起至清償日止，按週年利率百分之五計算
之利息。
中　　華　　民　　國　　111 　年　　7 　　月　　5 　　日
                               書記官     于子寧